【裁判字號】    97,交抗,41
【裁判日期】    970125
【裁判案由】    聲明異議
【裁判全文】
臺灣高等法院高雄分院刑事裁定          97年度交抗字第41號
抗  告  人
即異議人    甲○○
送達代收人  黃基宏
上列抗告人因違反道路交通管理條例聲明異議案件，不服臺灣高
雄地方法院96年度交聲字第973 號中華民國96年12月24日裁定，
提起抗告，本院裁定如下：
    主  文
抗告駁回。
    理  由
一、按汽車駕駛人，駕駛汽車經測試檢定酒精濃度超過規定標準
    者，處1 萬5 千元以上6 萬元以下罰鍰，並當場移置保管該
    汽車及吊扣其駕駛執照1 年；汽車駕駛人拒絕接受第1 項測
    試之檢定者，處6 萬元罰鍰，並當場移置保管該汽車及吊銷
    該駕駛執照；汽車駕駛人，曾依第35條第4 項前段規定吊銷
    駕駛執照者，3 年內不得考領駕駛執照；汽車駕駛人，因違
    反本條例及道路交通安全規則之規定，受吊銷駕駛執照處分
    時，吊銷其持有各級車類之駕駛執照。道路交通管理處罰條
    例第35條第1 項第1 款、第4 項前段、第67條第2 項前段及
    第68條分別定有明文。
二、高雄市交通事件裁決中心於96年4 月26日以高市府交裁字第
    32-B00000000號處分意旨以：甲○○於96年3 月11日凌晨2
    時27分，駕駛US-7650 號自用小客車，於行經高雄市○○路
    時，為警攔下進行酒精濃度測試，異議人竟拒絕接受測試，
    乃依道路交通管理處罰條例第35條第4 項規定，裁處罰鍰新
    臺幣6萬元，吊銷駕駛執照，3年內禁考。
三、抗告人即異議人甲○○聲明異議意旨以：其固有於前揭時地
    因駕車拒絕接受酒精濃度測試之檢定，為警開單告發，然當
    時其係駕駛一般之自用小客車，而其持有之駕照卻係職業聯
    結車之駕照，如註銷現有之聯結車駕照，顯不符裁罰基準，
    且有違比例原則云云。
四、查本件異議人甲○○於上揭時、地，為警攔查後，確實經警
    要求接受酒精濃度測試後，仍拒不配合等情，業據證人即當
    時執勤之高雄市政府警察局保安大隊黎明中隊警員黃俊宏於
    原審到庭證述綦詳，其證稱：本件舉發違反道路交通管理事
    件通知單（BO0000000 號）是我所舉發，當時我們經過華夏
    、重信路口，看到異議人駕駛自用小客車沒有開頭燈加以攔
    檢，要求異議人出示證件，就同時發現異議人身上有酒味，
    要求異議人配合實施酒測，異議人不願意配合，後來3 次確
    認，異議人還是不願意配合酒測，所以我們才開單告發異議
    人拒絕酒測並扣車。異議人是以閃避，藉故拖延並打電話想
    要找關係的方式，不配合酒測等語明確（見原審卷第19頁）
    。另案發當時，黃俊宏警員先對異議人說：甲○○先生我對
    你實施酒測你是否要配合，旁邊有女子的聲音說說不要這樣
    啦（台語）。異議人說一定要這樣做嗎（台語）。黃警員說
    不然我就要給你拒測，旁邊女子繼續說不要這樣。黃俊宏警
    員第2 次對異議人說：甲○○先生我現在對你實施酒測。黃
    警員並對異議人說：你現在要拒測嗎？異議人回答：我沒有
    拒測，旁邊有女子的聲音說不要這樣（台語）。嗣黃俊宏警
    員再對異議人說：甲○○先生我現在第3 次要求你接受酒測
    ，你是否要酒測？（異議人沒有回答），黃警員稱：我現在
    依道路交通管理處罰條例35條第4 項告發等情，復經原審當
    庭勘驗案發時之數位錄音，而製有勘驗筆錄在卷可憑，且為
    異議人所是認（見原審卷第21頁）。是以，異議人有拒絕接
    受酒測之違規事實，已甚明確。再按所謂行政法上比例原則
    ，係發源於警察權領域，警察權多以直接侵害人民權利為主
    ，故比例原則乃為調和行政裁量權與人民權利同時併存，而
    比例原則在干涉行政中，參酌各國立法例，皆採最嚴格之審
    查標準，各種干涉行政之行為應符合適當性、必要性與衡量
    性三原則，始認為符合比例原則之要求。吾國已將比例原則
    以成文法加以規範，此由行政程序法第7 條：「行政行為應
    依下列原則為之：一、採取之方法應有助於目的之達成。二
    、有多種同樣能達成目的之方法時，應選擇對人民權益損害
    最少者。三、採取之方法所造成之損害不得與欲達成目的之
    利益顯失均衡」之規定自明。惟於適用比例原則，當注意法
    律有明文規定時，不容許行政機關裁量，自不得援引比例原
    則以資對抗。查上揭道路交通管理處罰條例第35條第1 項第
    1 款、第4 項前段規定，汽車駕駛人拒絕接受第1 項測試之
    檢定者，處新臺幣6 萬元罰鍰，並當場移置保管該汽車及吊
    銷該駕駛執照，乃法律之明文規定，行政機關並無裁量之餘
    地，自非行政法比例原則所得審查之範疇，異議人認原處分
    機關處分違反行政法比例原則，自有誤會。本件警員於取締
    過程中既已明確要求異議人接受酒精濃度測試，然異議人確
    有拒不接受酒精濃度測試之違規事實，已如前述。從而，原
    處分機關依道路交通管理處罰條例第35條第4 項前段、第67
    條第2 項前段規定，所為上開裁處，自無違誤。異議人執上
    開情詞提起本件聲明異議，為無理由。原審因而駁回異議人
    之異議，核無不合，異議人抗告仍執陳詞，而指摘原審駁回
    異議為不當，請求撤銷原裁定，非有理由，應予駁回。
據上論結，應依道路交通案件處理辦法第26條，刑事訴訟法第41
2 條，裁定如主文。
中    華    民    國    97    年    1     月    25    日
                  刑事第四庭    審判長法  官  蕭權閔
                                      法  官  吳進寶
                                      法  官  陳吉雄
以上正本證明與原本無異。
本件裁定不得再抗告。
中    華    民    國    97    年    1     月    28    日
                                      書記官  郭蘭蕙
                                                      Q


司法院資訊處製作；財團法人民間司法改革基金會備份。
